【裁判字號】    95,簡上,381
【裁判日期】    950926
【裁判案由】    竊盜
【裁判全文】
臺灣板橋地方法院刑事判決             95年度簡上字第381號
上  訴  人  臺灣板橋地方法院檢察署檢察官
被      告  乙○○
上列上訴人因竊盜案件，不服本院九十五年度簡字第二一三四號
中華民國九十五年四月二十八日第一審判決（聲請案號：九十五
年度偵字第五一四六號），提起上訴，本院管轄之第二審合議庭
判決如下：
    主  文
原判決撤銷。
乙○○竊盜，處罰金新臺幣玖仟元，如易服勞役，以新臺幣壹仟
元折算壹日。
    事  實
一、乙○○意圖為自己不法之所有，於民國九十五年三月二日二
    十時三十分許，在臺北縣板橋市○○路○段三一號地下一樓
    家福股份有限公司臺北板橋分公司（下稱家福公司）賣場之
    美妝用品區，利用購物之便，竊取貨架上之護髮染髮霜乙盒
    （價值新臺幣二百零八元）後，並至該賣場之毛巾區丟棄包
    裝盒而取出護髮染髮霜，藏置於所著外套內層口袋，經收銀
    檯時未辦理結帳即行離去。嗣為該公司安全人員甲○○發覺
    報警究辦，於同日二十一時許，在臺北縣板橋市○○路○段
    九五巷二一號後方防火巷內查獲，並當場扣得乙○○竊得之
    護髮染髮霜乙盒。
二、案經家福公司訴由臺北縣政府警察局海山分局移送臺灣板橋
    地方法院檢察署檢察官偵查聲請簡易判決處刑。
    理  由
一、犯罪事實之認定：上揭犯罪事實與查獲過程，業據被告乙○
    ○於警詢及檢察官訊問時自白不諱，核與告訴代理人甲○○
    於警詢中所指訴之遭竊與查獲情節合致，堪認被告上開自白
    應與事實相符。此外，復有贓物認領保管單乙紙、贓物照片
    及捕獲現場照共五幀等可資為證，本件事證已臻明確，被告
    如事實欄所載之犯行足為認定，應予依法論科。
二、論罪科刑之法律適用：
  (一)按被告行為後，刑法及其施行法於九十五年七月一日修正施
    行，另罰金罰鍰提高標準條例第二條之規定配合刑法修正同
    時刪除。依修正後刑法第二條第一項之規定：「行為後法律
    有變更者，適用行為時之法律。但行為後之法律有利於行為
    人者，適用最有利於行為人之法律。」。上開刑法、刑法施
    行法等相關法律之修正雖非個別刑罰處罰規定或構成要件之
    變更，然已影響行為人刑罰之法律效果，應屬刑法第二條第
    一項所定之法律變更（最高法院八十三年度台非字第一九九
    號判決意旨參照）。是本件自應就被告適用修正前後相關規
    定法律效果綜合比較後，依上開規定適用法律，並應依比較
    後之結果一體適用，不得就新舊法個別項目割裂適用（最高
    法院九十五年第八次刑事庭會議決議意旨參照）。茲比較說
    明如下：
    1.本件被告乙○○竊盜之行為，依其行為時法即刑法及其施
      行法於九十五年七月一日修正施行前之規定，係犯刑法第
      三百二十條第一項之竊盜罪；又被告如科以罰金刑，應依
      修正前刑法第四十二條第二項之規定諭知易服勞役之折算
      標準。
    2.而依刑法及其施行法於九十五年七月一日修正施行，及罰
      金罰鍰提高標準條例第二條之規定配合刑法修正同時刪除
      之相關規定，被告所涉刑法第三百二十條第一項論罪條文
      之構成要件與法定刑本身均無修改。而罰金刑部分原依罰
      金罰鍰提高標準條例第一條前段之規定提高結果，其金額
      為銀圓五千元（合新臺幣一萬五千元），而修正後罰金罰
      鍰提高標準條例第一條前段停止適用，並增訂刑法施行法
      第一條之一，將上開罰金刑之貨幣單位改為新臺幣，並提
      高為三十倍，以此計算其金額為新臺幣一萬五千元，是罰
      金刑部分亦無實質變動；然罰金刑之最低額因刑法第三十
      三條第五款之修正，由原先經罰金罰鍰提高標準條例提高
      後之銀圓一百元（合新臺幣三百元），再提高為新臺幣一
      千元，自以修正前之規定較輕。又關於罰金易服勞役之部
      分，刑法第四十二條第二項原規定：「易服勞役以一元以
      上三元以下，折算一日。但勞役期限不得逾六個月。」；
      另罰金罰鍰提高標準條例第二條亦規定：「依刑法第四十
      一條易科罰金或第四十二條第二項易服勞役者，均就其原
      定數額提高為一百倍折算一日；法律所定罰金數額未依本
      條例提高倍數，或其處罰法條無罰金刑之規定者，亦同。
      」；又現行法規所定貨幣單位折算新臺幣條例第二條則規
      定：「現行法規所定金額之貨幣單位為圓、銀元或元者，
      以新臺幣元之三倍折算之。」。則依上開規定，罰金之法
      定刑以新臺幣規定者，於易服勞役時應以新臺幣三百元、
      六百元或九百元定其折算一日之標準。而刑法修正施行後
      ，原第四十二條第二項移列為同條第三項，並規定為：「
      易服勞役以新臺幣一千元、二千元或三千元折算一日。但
      勞役期限不得逾一年。」，另罰金罰鍰提高標準條例第二
      條之規定配合刑法修正同時刪除，又修正後刑法第四十二
      條第二項之折算金額改以新臺幣計算，自無再適用現行法
      規所定貨幣單位折算新臺幣條例第二條規定之餘地。則自
      九十五年七月一日刑法修正施行及罰金罰鍰提高標準條例
      第二條修正刪除後，罰金之法定刑以新臺幣規定者，於易
      服勞役時即應以新臺幣一千元、二千元或三千元定其折算
      一日之標準。比較上揭修正前後之規定，修正後之規定折
      算一日之罰金金額較高，被告循此易服勞役時得折算為較
      少之勞役日數，故以修正後之規定有利於被告。是就上開
      各法律適用項目綜合比較結果，修法後本件罰金刑之最低
      額固較修法前高，然基於罪刑相當原則，被告本件竊盜情
      節不適為最低罰金刑之宣告，是此項修法變動結果於被告
      而言並無影響；而易服勞役之部分於修法後則可折算為較
      少之勞役日數，故應以修正後之規定有利於被告。是本件
      應依刑法第二條第一項但書之規定，適用裁判時即刑法及
      其施行法於九十五年七月一日修正施行後之規定，其論罪
      條文本身並無變動，而易服勞役部分則應依修正後刑法第
      四十二條第三項之規定諭知其折算之標準。
    3.原審論罪科刑，固非無據，惟不及依刑法及其施行法於九
      十五年七月一日修正施行後之規定適用法律，且本件適用
      修正後法律之結果亦生實質刑罰變動之效果（即易服勞役
      之部分於修法後則可折算為較少之勞役日數），自仍難認
      為適法。是聲請人上訴意旨指摘原審未及併為審判被告另
      件竊盜行為云云雖無理由（詳后述），惟原審既有上開可
      議之處，本院自應將原審判決撤銷改判。爰審酌被告犯罪
      動機、目的、手段、竊得財物價值、對被害人造成損失程
      度及其犯罪後坦承犯行等一切情狀，量處如主文所示之刑
      ，並諭知易服勞役之折算標準，以資儆懲。
三、上訴移送併案審判應由檢察官另行處理之部分：
  (一)上訴意旨略以：被告乙○○基於意圖為自己不法所有之概括
    犯意，另於本件原審判決前之九十四年十月三十一日五時許
    ，在臺北市○○區○○路二三○號「嘉賓閣旅館」地下室倉
    庫，竊取組合式影音播放音響乙組、液晶電視乙台、掛圖三
    幅等物，得手後，賤價出售；復承前同一犯意，於同日下午
    四時三十分許，在臺北市○○區○○路六段五四號「信宏輪
    胎行」，竊取被害人蔡謨謙之皮夾乙個（內有身分證、健保
    卡、汽機車駕照各乙張、技術執照、金融卡各乙張、信用卡
    三張、現金新臺幣二千四百元等物），得手後，並持所竊得
    之聯邦銀行信用卡盜刷消費二筆（現由臺灣士林地方法院檢
    察署九十五年度偵字第三二五八號偵辦中），而被告前開犯
    行與本件判決所載之犯罪事實，其時間緊接，手段相同，觸
    犯同一犯罪構成要件，顯係基於概括之犯意反覆為之，為連
    續犯，屬裁判上之一罪，依審判不可分原則，該案應為起訴
    效力所及，原審未及斟酌審判，難認原判決允當云云，為此
    上訴請求撤銷原判決，就被告另案所涉之竊盜罪嫌併為適法
    之判決。
  (二)按刑法上之連續犯，除客觀上須具備連續數行為而犯同一性
    質之罪名外，在主觀上尤須具備概括之犯意，故行為人就某
    種法益，雖反覆為數次之侵害，而後之行為係另行起意者，
    無論其所侵害之法益是否相同，不得認為連續犯，最高法院
    二十四年上字第二八六一號判例要旨闡示甚明。又現在實務
    上關於刑法第五十六條連續犯之論定，常失之過寬，此後應
    注意：(一)是否確出於概括之犯意；(二)犯罪性質是否確屬同一
    ，不能以侵害同類法益之罪，概認為罪質相同，最高法院六
    十二年度第一次刑庭庭長會議決定(二)亦可資參照。
  (三)本件被告涉嫌於九十四年十月三十一日五時許，在臺北市○
    ○區○○路二三○號「嘉賓閣旅館」地下室倉庫行竊，並於
    同日下午四時三十分許，在臺北市○○區○○路六段五四號
    「信宏輪胎行」，竊取被害人蔡謨謙之皮夾乙個（內有身分
    證、健保卡、汽機車駕照各乙張、技術執照、金融卡各乙張
    、信用卡三張、現金新臺幣二千四百元等物）等情，固有臺
    灣士林地方法院檢察署九十五年度偵字第三二五八號偵查卷
    內所附證據可為佐據。惟被告上開竊盜犯嫌係於九十四年十
    月三十一日所為，而本件起訴之竊盜犯行則係於九十五年三
    月二日為之，二者相距長達四月有餘；且此期間內被告尚曾
    於九十四年十一月六日因施用毒品違反毒品危害防制條例案
    件送臺灣臺北看守所附設勒戒處所執行觀察、勒戒，至九十
    四年十二月二十一日始行釋放，此有臺灣高等法院被告前案
    紀錄表在卷可稽，其在此執行觀察、勒戒喪失人身自由之期
    間長達一月五日，於此之前所為之竊盜行為與釋放後所為本
    件竊盜行為是否基於同一概括犯意所為，顯有所疑。又被告
    本件竊盜犯行係利用購物之便在公共場所而為，而移送併案
    部分則係以侵入他人建物及店面之方式為之，二者行為手段
    亦有所異。另被告於本件偵查中明確供陳係因所攜款項而為
    行竊等語（參九十五年度偵字第五一四六號偵查卷第三七頁
    ），尤見本件犯行係臨時起意所為，而非基於與九十四年十
    月三十一日竊盜犯行同一之概括犯意為之。是綜合上述犯罪
    行為時間、行為手段與犯罪動機等情狀，足認上訴請求併案
    審判之部分與本件起訴論科之部分並非基於同一概括犯意所
    為，而係分別起意為之，自無連續犯之裁判上一罪關係，而
    非本件起訴效力所及，本院依法不得審判，應由檢察官另為
    適法之處理。
  (四)被告經合法傳喚無正當理由未到庭，爰不待其陳述逕為判決
    。
據上論斷，應依刑事訴訟法第四百五十五條之一第一項、第三項
、第三百六十九條、第三百七十一條，刑法第二條第一項但書、
第三百二十條第一項、第四十二條第三項，刑法施行法第一條之
一，判決如主文。
本案經檢察官曾文鐘到庭執行職務。
中    華    民    國    95    年    9     月    26    日
                  刑事第十一庭  審判長法  官  侯  志  融
                                      法  官  張  宏  節
                                      法  官  楊  博  欽
以上正本證明與原本無異
本件不得上訴
                                      書記官  李  慈  容
中    華    民    國    95    年    9     月    26    日
附錄本案論罪科刑法條全文：
中華民國刑法第三百二十條
  意圖為自己或第三人不法之所有，而竊取他人之動產者，為竊
  盜罪，處五年以下有期徒刑、拘役或五百元以下罰金。
  意圖為自己或第三人不法之利益，而竊佔他人之不動產者，依
  前項之規定處斷。
  前二項之未遂犯罰之。


司法院資訊處製作；財團法人民間司法改革基金會備份。
